臺灣高雄地方法院民事判決　　　　　　　　　　　　　九十三年訴字第一一五號
　　原　　　告　丙○○
　　原　　　告　庚○○
　　原　　　告　乙○○
　　原　　　告　己○○
　　原　　　告　丁○○
　　原　　　告　戊○○
　　訴訟代理人　唐治民　律師
　　被　　　告　甲○○
　　訴訟代理人　鄭國安　律師
　　　　　　　　吳麗珠　律師
　　　　　　　　陳炳彰　律師
　　被　　　告　聖明醫院即陳之超
當事人間請求損害賠償事件，本院民國九十三年八月十三日言詞辯論終結，判決如下
：
    主      文
被告應連帶給付原告丙○○新臺幣拾捌萬陸仟肆佰元，連帶給付原告庚○○、乙○○、己○○、丁○○、戊○○各新臺幣壹拾玖萬零陸佰柒拾柒元，及自均民國九十三
年二月七日起至清償日止，按年息百分之五計算之利息。
原告其餘之訴駁回。
訴訟費用由被告連帶負擔十分之三，由原告丙○○、庚○○、乙○○、己○○、丁○○、戊○○各負擔十分之二、十分之一、十分之一、十分之一、十分之一、十分之一
。
本判決第一項於原告丙○○以新台幣壹拾貳萬捌仟捌佰元，原告庚○○、乙○○、己○○、丁○○、戊○○各以新臺幣陸萬肆仟元為被告供擔保後，得假執行；但被告甲○○各以新臺幣拾捌萬陸仟肆佰元、壹拾玖萬零陸佰柒拾柒元、壹拾玖萬零陸佰柒
拾柒元、壹拾玖萬零陸佰柒拾柒元、壹拾玖萬零陸佰柒拾柒元、壹拾玖萬零陸佰柒拾
柒元為原告丙○○、庚○○、乙○○、己○○、丁○○、戊○○預供擔保後，得免為
假執行。
原告其餘假執行之聲請駁回。
    事      實
甲、原告方面：
一、聲明：
  (一)被告應連帶給付原告丙○○新臺幣（下同）一百一十二萬八千五百零三元，連帶
    給付原告庚○○、乙○○、己○○、丁○○、戊○○各五十九萬零六百七十七元
    ，及自民國九十三年二月七日起至清償日止，按年息百分之五計算之利息。
  (二)訴訟費用由被告負擔。
  (三)原告願供擔保，請准宣告假執行。
二、陳述：
  (一)被告甲○○為被告聖明醫院僱用之司機，於九十一年九月十日下午三時四十九分
    許，駕駛車號ＹＷ─四三九八號救護車搭載病患至橋頭安養院後，於回程沿高雄
    市○○路由北向南行駛，行經該路段與菜公路交岔路口時，本應注意汽車行駛時
    ，應注意車前之狀況，隨時採取必要之安全措施，且依當時之情形，雖係雨天及
    路面濕潤，惟日間自然光線、路面無缺陷、視距良好，依其智識、能力亦無不能
    注意之情事，竟疏未注意車前狀況，即貿然通過上開交岔路口，適有被害人黃聰
    明騎乘車號ＲＤＵ─一八九號輕型機車沿高雄市○○路由西向東行駛途經該處，
    被告甲○○因閃煞不及，致其駕駛之救護車左前車頭撞及被害人黃聰明所騎乘機
    車之左前側車身，被害人黃聰明因而人車倒地，受有頭部外傷、顱內出血等傷害
    ，經送醫急救後，仍於九十一年九月十日晚間十一時十分許不治死亡。
  (二)原告為被害人黃聰明之子女，被告甲○○不法侵害被害人黃聰明致死，原告自得
    依法請求被告甲○○賠償醫療費用、殯葬費用及精神慰撫金。而被告聖明醫院即
    陳之超為被告甲○○之僱用人，自應與之負連帶賠償責任。茲就原告請求之金額
    分述如下：
    (1)醫療費用：原告丙○○為被害人黃聰明支出醫療費用共計十萬六千三百四十六
      元。
    (2)殯葬費用：原告丙○○為被害人支出殯葬費用共計四十三萬一千四百八十元。
    (3)精神慰撫金：原告等人與被害人黃聰明平日感情深厚，因被害人黃聰明車禍身
      亡，受有精神上極大之痛苦，爰各請求精神慰撫金各八十萬元。
    (4)綜上，原告丙○○得請求之金額為一百三十三萬七千八百二十六元，原告庚○○、乙○○、己○○、丁○○及戊○○得請求之金額各為八十萬元，扣除原告
      已各請領得之強制汽車責任保險二十萬零九千三百二十三元，原告丙○○得請
      求之金額減為一百一十二萬八千五百零三元，原告庚○○、乙○○、己○○、
      丁○○、戊○○得請求之金額各減為五十九萬零六百七十七元。
三、證據：提出高雄醫學大學附設中和紀念醫院健保住院醫療費用明細單、健保門診
    醫療費用明細表、自費門診醫療費用明細表、喪葬費用明細表、感謝狀、高雄市
    政府營利事業登記公示詳細資料等件為證。
乙、被告方面：
一、被告甲○○部分：
  (一)聲明：
    (1)原告之訴及假執行之聲請均駁回。
    (2)訴訟費用由原告負擔。
    (3)如受不利判決，願供擔保請准宣告免為假執行。
  (二)陳述：
    (1)被告甲○○並非受僱於被告聖明醫院，而係受僱於訴外人大順葬儀社；且被告
      甲○○並未與被害人黃聰明發生車禍，而係於路過高雄市○○路與菜公路口時
      發現被害人黃聰明倒地受傷，因將被害人黃聰明送醫反遭誤認為肇事者；況縱
      認被告甲○○確有與被害人黃聰明發生車禍，惟原告仍應就被告甲○○就本件
      車禍之發生具有過失一節為舉證；且被害人黃聰明於車禍後，經抽血送請法務
      部調查局檢驗結果，其血液中酒精濃度為０‧三七三﹪（W/V），是縱認被告
      甲○○就本件車禍之發生具有過失，被害人黃聰明亦屬與有過失，原告等自應
      負擔被害人黃聰明之過失。
    (2)原告請求之醫療費用應扣除健保給付部分，而原告請求之殯葬費用中，有關洗
      、化、穿部分，一般僅需二人即可完成，行情價為一人二千元，壽衣之行情價
      為二千元，麻衣因可回收使用，依行情為免費，放大相加藝術框之行情價為一
      千元，靈車之行情價為四千元，扛夫之行情價為一人一千元，司儀、襄儀之行
      情價為一組四千五百元，晉塔禮車之行情價為二千元，設籍於轄內者向殯儀館
      聲請火化無須支付代辦許可證之費用，依一般行情亦無須支付服務費，且盒毛
      巾非屬喪葬所必須。另原告請求之慰撫金亦屬過高。
二、被告聖明醫院即陳之超部分：
    被告聖明醫院即陳之超未於言詞辯論期日到場，亦未提出書狀作何聲明或陳述。
丙、本院依職權調閱九十二年度交訴字第一二一號刑事卷宗全卷（含警卷、偵查卷、
    相驗卷），並查詢兩造之財產歸戶資料、綜合所得稅申報暨核定資料。
    理      由
甲、程序方面：
一、本件被告聖明醫院即陳之超未於言詞辯論期日到場，核無民事訴訟法第三百八十
    六條所列各款情形，爰依原告之聲請，由其一造辯論而為判決。
二、按訴狀送達後，原告不得將訴變更或追加他訴，但擴張或減縮應受判決事項之聲
    明者，不在此限，民事訴訟法第二百五十五條第一項第三款定有明文。本件原告
    原起訴請求被告應連帶給付原告丙○○一百三十三萬七千八百二十六元，連帶給
    付原告庚○○、乙○○、己○○、丁○○、戊○○各八十萬元，嗣於本件附帶民
    事起訴狀繕本送達後，減縮其聲明為被告應連帶給付原告丙○○一百一十二萬八
    千五百零三元，連帶給付原告庚○○、乙○○、己○○、丁○○、戊○○各五十
    九萬零六百七十七元，其減縮應受判決事項之聲明者，揆諸前揭規定，自應予准
    許，合先敘明。
乙、實體方面：
一、原告起訴主張：被告甲○○為被告聖明醫院僱用之司機，於九十一年九月十日下
    午三時四十九分許，駕駛車號ＹＷ─四三九八號救護車搭載病患至橋頭安養院後
    ，於回程沿高雄市○○路由北向南行駛，行經該路段與菜公路交岔路口時，因疏
    未注意車前狀況，即貿然通過上開交岔路口，適有被害人黃聰明騎乘車號ＲＤＵ
    ─一八九號輕型機車沿高雄市○○路由西向東行駛途經該處，被告甲○○因閃煞
    不及，致其駕駛之救護車左前車頭撞及被害人黃聰明所騎乘機車之左前側車身，
    被害人黃聰明因而人車倒地，受有頭部外傷、顱內出血等傷害，經送醫急救後，
    仍於九十一年九月十日晚間十一時十分許不治死亡。原告為被害人黃聰明之子女
    ，自得依法請求被告甲○○賠償原告丙○○醫療費用十萬六千三百四十六元、殯
    葬費用四十三萬一千四百八十元、精神慰撫金八十萬元，及賠償原告庚○○、乙○○、己○○、丁○○、戊○○精神慰撫金各八十萬元，扣除原告已各請領得之
    強制汽車責任保險二十萬零九千三百二十三元，原告丙○○得請求之金額應為一
    百一十二萬八千五百零三元，原告庚○○、乙○○、己○○、丁○○、戊○○得
    請求之金額應各為五十九萬零六百七十七元。而被告聖明醫院即陳之超為被告甲○○之僱用人，自應與之負連帶賠償責任。爰依侵權行為之法律關係請求如聲明
    所示。
二、被告甲○○則以：被告甲○○並非受僱於被告聖明醫院，亦未與被害人黃聰明發
    生車禍，而係於路過高雄市○○路與菜公路口時發現被害人黃聰明倒地受傷，因
    將被害人黃聰明送醫反遭誤認為肇事者；且縱認被告甲○○確有與被害人黃聰明
    發生車禍，惟原告仍應就被告甲○○就本件車禍之發生具有過失為舉證，另被害
    人黃聰明於車禍後，經抽血送請法務部調查局檢驗結果，其血液中檢出酒精濃度
    為０‧三七三﹪（W/V），是縱認被告甲○○就本件車禍之發生具有過失，被害
    人黃聰明亦屬與有過失；另原告請求之醫療費用應扣除健保給付部分，殯葬費用
    、精神慰撫金之請求均屬過高等語置辯。
三、原告主張被害人黃聰明於九十一年九月十日下午三時四十九分許，騎乘車號ＲＤ
    Ｕ─一八九號輕型機車沿高雄市○○路由西向東行駛，途經該路段與民族路交岔
    路口時，因遭車輛撞擊倒地受傷，經送醫急救後仍於同日晚間十一時十分許不治
    死亡之事實，為被告甲○○所不爭執，並經本院依職權調閱九十二年度交訴字第
    一二一號業務過失致死刑事卷宗全卷（含警卷、偵查卷、相驗卷）查核屬實，而
    被告聖明醫院即陳之超未於言詞辯論期日到場辯論，復未提出書狀作何聲明或陳
    述以供本院斟酌，原告此部分主張之事實，可堪信為真實。惟被告甲○○另以前
    開情詞置辯，是本件之爭點為：被告甲○○就本件車禍之發生是否具有過失？被
    告甲○○及訴外人黃聰明應負之過失比例為何？被告聖明醫院是否應負僱用人責
    任？經查：
  (一)被告甲○○前於業務過失致死刑事案件偵查中，雖亦曾一再否認駕車與被害人黃
    聰明發生車禍之事實，然經檢察官提示肇事路口由華僑商業銀行監視錄影機翻拍
    之照片，被告甲○○即供稱：「我承認人是我撞的沒錯。」、「我開救護車從橋
    頭往市區方向，我行經菜公路口撞上黃聰明的機車，當時被害人騎機車在菜公路
    由東向西，因那時下雨，我看到他時已經躲避不及，我撞上他後，就將他抱上救
    護車送到高醫，並向護士謊稱是我在路上看到將他送醫的，因我當時假釋中所以
    我才不敢承認肇事。」等語（參見偵查卷第四十頁），其後於刑事庭審理中亦同
    稱：「我承認犯行，當時我載病患回橋頭安養院之後回程，我是沿民族路由北向
    南方向行駛，我要過民族路與菜公路路口時只顧著看菜公路二方上有無車子經過
    ，沒有注意看前面，我也沒有看到死者，也沒有注意聽到死者所騎機車的聲音，
    結果就撞上了。」等語（參見刑事卷第二五頁），輔以被害人黃聰明所騎機車腳
    踏板處左前側之白色油漆與被告所駕救護車左前方向燈下方之白色油漆，經鑑定
    結果，其化學成分相近，亦有內政部警政署刑事警察局九十二年一月二日刑鑑字
    第０九一０二五四一五０號鑑驗通知書附於警卷可參，足認被告甲○○確有與被
    害人黃聰明發生撞擊無誤。況依證人李建榮於偵查中證稱：「當時我在新莊消防
    分隊備勤中，該分隊距離案發現場只有十公尺，我是先聽到一聲撞擊聲，我直覺
    先跑到陽台去看，看到一部機車倒在安全島旁邊的地上，一部聖明醫院的救護車
    停在安全島的前面，車頭朝安全島，並看到二人下車將機車的傷者抱上該救護車
    後離去。」、「我聽到撞擊聲後就直覺反應跑出去看，時間大約是五秒至十秒左
    右。」等語（參見偵查卷第九頁），以證人李建榮係於聽聞撞擊聲後約五至十秒
    即看見被告甲○○所駕駛之救護車停放於現場，並將被害人黃聰明抱上救護車，
    顯見被告甲○○絕無可能係於被害人黃聰明遭撞倒後始到達現場，否則被告甲○○應有看見肇事車輛為是，由此亦可徵被告甲○○辯稱其未撞擊被害人黃聰明之
    詞為不可採。是被告甲○○確有駕車撞擊被害人黃聰明之情，應堪認定。
  (二)又依被告甲○○前開於偵審中所述（參見偵查卷第四十頁、刑事卷第二五頁），
    其係於欲通過高雄市○○路與菜公路口時，因專注於注意菜公路左右二方之來車
    而疏於注意前方，致發覺被害人黃聰明來車時已閃不及而撞上，可見被告甲○○
    確有疏未注意車前狀況之情形；而被害人黃聰明於本件車禍發生後，經抽取其血
    液送請法務部調查局檢驗結果，其血液中含有酒精０‧三七三﹪（W/V），亦有
    該部九十一年十一月七日調科壹字第０九一００六七三０六０號檢驗通知書一紙
    附於相驗卷可參，且依卷附高雄市○○○○○道路交通事故調查表所示，本件車
    禍發生後，被害人黃聰明所騎乘之機車係倒於民族路南向內側快車道內、分隔島
    旁，其北方有一道長約十點五公尺之刮地痕，及兩車車損之位置分別係救護車左
    前車頭及機車之左前側車身，足認兩車係於進入交叉路口後始發生對撞，而以前
    開路段之照明情形，被害人黃聰明於進入路口前應可發現被告甲○○之車輛，惟
    其因飲酒過量疏未注意車前狀況，並採取必要之減速措施。按汽車行駛時，駕駛
    人應注意車前狀況，並隨時採取必要之安全措施；汽車駕駛人飲用酒類或其他類
    似物後其吐氣所含酒精濃度超過每公升０‧二五毫克或血液中酒精濃度超過百分
    之０‧０五以上者不得駕車；道路交通安全規則第九十四條第三項、第一百一十
    四條第二款分別定有明文，被告甲○○駕車及被害人黃聰明騎乘機車自應注意上
    述道路交通安全規則之規定，且依當時之情形，雖係雨天、路面濕潤，惟日間自
    然光線、路面無缺陷、視距良好，依渠等智識、能力並無不能注意之情事，被告
    甲○○、被害人黃聰明駕車行經前述交岔路口時，竟均疏未注意車前狀況即貿然
    通過，致生本件車禍，渠等均有過失，至為明顯。因之，本院依本件肇事情形，
    認被告甲○○及被害人黃聰明就本件車禍之發生，應各負百分之五十之過失責任
    ，始稱妥適。
  (三)至原告雖另主張被告闖紅燈，惟因現場佐證資料不足，無法認定當時係因何人未
    遵行號誌以致肇事，是本件是否係因未遵行號誌而肇事即無法判定；另被告甲○○雖亦辯稱被害人黃聰明當時未戴安全帽，然依高雄市○○○○○道路交通事故
    調查報告表第二十九項有關配戴安全帽欄之記載，被害人黃聰明當時係有配戴安
    全帽，有高雄市○○○○○道路交通事故調查報告表在卷可參，且被告甲○○前
    於偵查中亦稱：「回程在民族路中央分隔島前，旁有機車、安全帽，我將死者扶
    上車後就開警報器送死者至高醫急救。」等語（參見相驗卷九十一年九月十一日
    訊問筆錄），亦可見被害人黃聰明當時確有配戴安全帽無疑，附此敘明。
  (四)又目前在台灣經營交通事業之人，接受他人靠行（出資人以該經營人之名義購買
    車輛，並以該經營人名義參加營運），而向該靠行人（出資人）收取費用，以資
    營運者，比比皆是，此為週知之事實。該靠行之車輛，在外觀上既屬經營人所有
    ，乘客又無從分辨該車輛是否他人靠行營運，乘客於搭乘時，只能從外觀上判斷
    該車輛係某經營人所有，該車輛之司機係為該經營人服勞務，自應認該司機係為
    該經營人服勞務，而使該經營人負僱用人之責任，以保護交易之安全（最高法院
    八十七年台上字第八十七號裁判意旨參照）。本件被告甲○○雖主張肇事救護車
    係靠行於被告聖明醫院即陳之超，其實際上係受僱於訴外人大順葬儀社，然揆諸
    前開裁判意旨，就外觀而言，本件肇事車輛既為被告聖明醫院即陳之超所有，被
    告甲○○亦係為被告聖明醫院即陳之超服勞務，對善意第三人而言，被告聖明醫
    院即陳之超對外仍應負被告甲○○之僱用人責任，與被告甲○○就本件車禍負連
    帶賠償責任。
四、按因故意或過失，不法侵害他人之權利者，負損害賠償責任；而不法侵害他人致
    死者，對於支出醫療費及增加生活上需要之費用或殯葬費之人，亦應負損害賠償
    責任；被害人對於第三人負有法定扶養義務者，加害人對於該第三人亦應負損害
    賠償責任；不法侵害他人致死者，被害人之父、母、子、女及配偶，雖非財產上
    之損害，亦得請求賠償相當之金額；民法第一百八十四條第一項前段、第一百九
    十五條前段、第一百九十二條第二項、第一百九十四條分別定有明文。又按受僱
    人因執行職務，不法侵害他人之權利者，由僱用人與行為人連帶負損害賠償責任
    。但選任受僱人及監督其職務之執行，已盡相當之注意或縱加以相當之注意而仍
    不免發生損害者，僱用人不負賠償責任，民法第一百八十八條第一項定有明文。
    本件被告甲○○既因前述過失行為不法侵害被害人黃聰明之生命法益，被告聖明
    醫院即陳之超為其僱用人，揆諸前揭規定，原告請求被告連帶賠償醫療費用、殯
    葬費用及精神慰撫金，洵屬有據。茲就原告得請求之金額分述如左：
  (一)醫療費用部分：
    原告丙○○主張其因本件車禍，共支出醫藥費用十萬六千三百四十六元，固據其
    提出被告不爭執其真正之高雄醫學大學附設中和紀念醫院健保住院醫療費用明細
    單、健保門診醫療費用明細表、自費門診醫療費用明細表為證，被告甲○○對於
    原告丙○○為被害人黃聰明支出醫療費用之自負額共計六百一十元部分不爭執，
    惟辯稱：原告丙○○請求之醫療費用應扣除健保給付部分等語。
    (1)按保險法第一百三十五條準用第一百零三條規定，傷害保險之保險人固不得代
      位行使被保險人對於加害人之損害賠償請求權，惟全民健康保險法第八十二條
      規定：「保險對象因汽車交通事故，經本保險提供醫療給付者，本保險之保險
      人得向強制汽車責任保險之保險人代位請求該項給付」，而全民健康保險法為
      保險法之特別法，依特別法優於普通法之原則，全民健康保險法第八十二條應
      優先於保險法第一百三十五條、第一百零三條之規定而為適用。從而，全民健
      康保險之被保險人因汽車交通事故，經全民健康保險提供醫療給付者，全民健
      康保險之保險人自得向強制汽車責任保險之保險人代位請求該項給付。而依強
      制汽車責任保險法第三十條規定，於該提供醫療範圍內，強制汽車責任保險之
      被保險人或加害人之損害賠償權利與義務均因而解免，則全民健康保險被保險
      人對於加害人之損害賠償請求權亦因而喪失。故全民健康保險之被保險人，因
      汽車交通事故，不慎遭撞傷，經送醫治療，其中就中央健保局已所支付之醫藥
      費部分，該被保險人（即車禍之被害人）不得再向加害人請求賠償（參照最高
      法院八十八年度台上字第三五三號判決、台灣高等法院暨所屬法院八十九年法
      律座談會決議）。
    (2)經查，原告主張之醫療費用，其中十萬五千七百三十六元均為健保給付，有原
      告提出之高雄醫學大學附設中和紀念醫院健保住院醫療費用明細單、健保門診
      醫療費用明細表、自費門診醫療費用明細表為證，揆諸前揭說明，原告丙○○
      就此部分醫療費用之賠償請求權即已喪失，原告丙○○自不得再向被告求償。
      是原告丙○○請求之醫療費用於六百一十元之範圍內為有理由，應予准許，逾
      此範圍部分，則無理由，應予駁回。
  (二)殯葬費用部分：
    原告丙○○主張其為被害人黃聰明支出殯葬費四十三萬一千四百八十元，業據其
    提出喪葬費用明細表、感謝狀等件為證，除其中輓聯一千八百元、祭品二千四百
    元、樂隊八千元、司儀六千元、襄儀三千元、道士三千元、庫錢五千二百五十元
    、盒毛巾五千元、雙連毛巾二千五百元非屬殯葬必要費用外，其餘支出項目，依
    一般喪葬習俗及社會常情判斷，並參酌被害人黃聰明之年齡、身分及其用途，均
    屬合理且必要之費用，是原告丙○○此部分之請求於三十九萬零八百三十五元之
    範圍內【計算式：（6000＋10000＋12000＋8000＋3200＋1500＋8000＋2000＋
    2000 ＋2400＋18000＋1200＋600＋165000＋10000＋2000＋1200＋12000＋600＋
    8000＋7900＋8000＋9000＋8000＋250＋3000）×（1＋10﹪）＋50000＝390835
    】，應予准許。逾此部分之請求，尚屬無據。
  (四)慰撫金部分：
    按慰藉金之賠償須以人格權遭遇侵害，使精神上受有痛苦為必要，其核給之標準
    固與財產上損害之計算不同，然非不可斟酌雙方身分資力與加害程度，及其他各
    種情形核定相當之數額（最高法院著有五十一年台上字第二二三號判例足資參照
    ）。原告為被害人黃聰明之子女，因被害人黃聰明意外死亡，其精神上所受痛苦
    ，自屬必然。又原告丙○○目前收入為每月四萬五千元，名下有土地一筆，九十
    一年度有薪資收入六十萬七千零三十元，原告丁○○目前無業，名下有房屋及土
    地各一筆，原告戊○○目前無業，名下有房屋、土地及田賦各一筆，九十一年度
    有薪資收入十九萬元，原告己○○目前月入二萬元左右，名下無財產，九十一年
    度薪資收入四十七萬元，原告乙○○目前月入二萬元左右，名下有汽車一部，原
    告庚○○目前月入二萬元左右，名下無財產，及被告甲○○目前因案執行，名下
    無財產，九十一年度有薪資收入七萬三千二百元等情，已經兩造陳明在卷，並有
    稅務電子閘門財產所得調件明細表及財政部高雄市國稅局小港稽徵所、三民稽徵
    所、財政部臺灣省中區國稅局員林稽徵所、財政部臺灣省北區國稅局桃園縣分局
    函附之綜合所得稅各類所得資料清單、綜合所得稅核定通知書等件在卷可按。本
    院審酌兩造之身分地位、經濟狀況、原告因失至親所受之痛苦，及被告甲○○至
    今仍否認撞擊被害人黃聰明，加劇原告等人之精神痛苦等一切情狀，認原告請求
    被告各賠償精神慰撫金八十萬元，尚屬相當。
  (五)綜上，原告丙○○可得請求之金額共計一百一十九萬一千四百四十五元（計算式
    ：610＋390835＋800000＝0000000），原告庚○○、乙○○、己○○、丁○○、
    戊○○可得請求之金額各為八十萬元。
五、又按損害之發生或擴大，被害人與有過失者，法院得減輕賠償金額或免除之；前
    二項之規定，於被害人之代理人或使用人與有過失者，準用之；民法第二百十七
    條第一項、第三項分別定有明文。次按「民法第一百九十二條第一項規定不法侵
    害他人致死者，對於支出殯葬費之人，亦應負損害賠償責任，係間接被害人得請
    求賠償之特例。此項請求權，自理論言，雖係固有之權利，然其權利係基於侵權
    行為之規定而發生，自不能不負擔直接被害人之過失，倘直接被害人於損害之發
    生或擴大與有過失時，依公平之原則，亦應有民法第二百十七條過失相抵規定之
    適用。」最高法院七十三年台再字第一八二號判例可資參照。訴外人黃聰明為本
    件車禍之直接被害人，其就本件車禍之發生應負百分之五十之責任，已如前述，
    是原告等人自應負擔直接被害人即黃聰明之過失，而適用過失相抵之法則。從而
    ，依上開過失相抵之規定，減輕被告對原告丙○○賠償之金額為五十九萬五千七
    百二十三元（元以下四捨五入），對原告庚○○、乙○○、己○○、丁○○、戊○○之賠償金額為四十萬元。
六、再按，依強制汽車責任保險法第三十條規定：「保險人依本法規定給付之保險金
    ，視為加害人或被保險人損害賠償金額之一部分；加害人或被保險人受賠償請求
    時，得扣除之。」，本件原告因本件車禍已各領取強制汽車保險金二十萬零九千
    三百二十三元（計算式：0000000÷6＝209323，元以下四捨五入），為兩造所不
    爭執，扣除上開金額後，原告丙○○尚得請求被告給付之賠償金額為三十八萬六
    千四百元，原告庚○○、乙○○、己○○、丁○○、戊○○得請求被告給付之賠
    償金額各為十九萬零六百七十七元。
七、末按給付無確定期限者，債務人於債權人得請求給付時，經其催告而未為給付，
    自受催告時起，負遲延責任。其經債權人起訴而送達訴狀，或依督促程序送達支
    付命令，或為其他相類之行為者，與催告有同一之效力；遲延之債務，以支付金
    錢為標的者，債權人得請求依法定利率計算之遲延利息；應付利息之債務，其利
    率未經約定，亦無法律可據者，週年利率為百分之五；民法第二百二十九條第二
    項、第二百三十三條第一項前段及第二百零三條分別定有明文。經查，本件附帶
    民事起訴狀係九十三年一月十六日送達被告聖明醫院，並係於九十三年二月六日
    行第一次言詞辯論期日，是原告請求自九十三年二月七日起算之法定利息，亦屬
    有據。
八、綜上所述，本件被告甲○○因駕車過失致被害人黃聰明死亡，原告因而受有上開
    損害，已如前述，從而，原告依據侵權行為之法律關係，請求被告連帶賠償原告
    丙○○三十八萬六千四百元，連帶賠償原告庚○○、乙○○、己○○、丁○○、
    戊○○各十九萬零六百七十七元，及均自九十三年二月七日起至清償日止，按週
    年利率百分之五計算之利息，即屬正當，應予准許。原告逾前開範圍之請求，則
    屬無據，應予駁回。
九、本件原告及被告甲○○陳明願供擔保，聲請宣告假執行或免為假執行，經核原告
    勝訴部分，合於法律規定，爰分別酌定相當之擔保金額宣告之；原告其餘假執行
    之聲請，因訴之駁回而失所依據，不予准許。
十、據上論結，本件原告之訴為一部有理由、一部無理由，依民事訴訟法第三百八十
    五條第一項前段、第七十九條、第三百九十條第二項、第三百九十二條第二項，
    判決如主文。
中　　　華　　　民　　　國　　九十三　　年　　　八　　　月　　二十七　　日
　　　　　　　　　　　　　　　　　臺灣高雄地方法院民事第二庭
~B法　　　官　曾淑娟
正本係照原本作成。
如對本判決上訴，須於判決送達後廿日內向本院提出上訴狀。
中　　　華　　　民　　　國　　九十三　　年　　　八　　　月　　二十七　　日
~B法院書記官　林宜正
